臺灣臺北地方法院刑事判決　　　　　　　94年度訴字第1179號
公　訴　人　臺灣臺北地方法院檢察署檢察官
被　　　告　甲○○
上列被告因誣告案件，經檢察官提起公訴（94年度偵字第9436號
），本院判決如下：
    主  文
甲○○意圖他人受刑事處分，向該管公務員誣告，處有期徒刑參
月，緩刑貳年。
    事  實
一、甲○○與乙○○曾為夫妻關係，嗣於民國92年8月13日離婚
    ，惟仍共同居住在台北市○○街45號8樓之18住處。於93年6
    月19日下午2時許，在上址住處，甲○○以左手持菜刀與乙
    ○○發生爭執，乙○○僅將甲○○之手撥開，甲○○即因左
    手持刀不穩而自行割傷右手前臂，乙○○並未持菜刀故意傷
    害甲○○。詎甲○○明知上情，竟意圖使乙○○受刑事處分
    ，於同日下午5時10分許，在台北市政府警察局萬華分局武
    昌街派出所內，向員警誣指乙○○持菜刀砍其右手，造成其
    右手前臂5至10公分割傷之傷害，而對乙○○提出傷害之刑
    事告訴。
二、案經乙○○訴由台北市政府警察局萬華分局報告台灣台北地
    方法院檢察署檢察官偵查起訴。
    理  由
一、前揭事實，業據被告甲○○於本院審理時坦承不諱（見本院
    94年12月6日筆錄第8頁），並經證人即告訴人乙○○於本院
    審理時證述明確（見同上筆錄第3頁以下），復有被告於93
    年6月19日下午5時10分許在台北市政府警察局萬華分局武昌
    街派出所對告訴人提出傷害刑事告訴之警詢筆錄1份（見93
    年度偵字第18883號卷第9頁以下）、台北市立聯合醫院94年
    11月4日函所附被告於93年6月19日就診之台北市立中興醫院
    （現為台北市立聯合醫院中興院區）急診病歷1份（見本院
    卷）可稽，足徵被告之自白確與事實相符。本件事證明確，
    被告犯行堪予認定。
二、核被告所為，係犯刑法第169條第1項之誣告罪。又按犯第16
    8條至第171條之罪，於所虛偽陳述或所誣告之案件，裁判或
    懲戒處分確定前自白者，減輕或免除其刑，刑法第172條定
    有明文；另按「犯誣告之罪，於所誣告之案件裁判確定前自
    白者，減輕或免除其刑，刑法第172條定有明文，上訴人既
    在原審自白其告訴某甲等強借及搶奪行為為虛偽，縱其自白
    當時某甲等之搶奪案件業經檢察官不起訴處分確定，但處分
    確定究與裁判確定不同，是其自白仍不得謂非在所誣告之案
    件裁判確定以前，按照前開說明，自應予減輕或免除其刑」
    ，最高法院31年上字第2211號判例著有明文（最高法院66年
    第5次刑庭庭推總會決議亦同意旨）；查被告所誣告告訴人
    之傷害案件，已由台灣台北地方法院檢察署檢察官於94年4
    月20日以94年度偵緝字第578號為不起訴處分確定，有該不
    起訴處分書附卷可稽；而本案被告係於94年12月6日為審判
    中自白，已如前述，故被告之自白雖於所誣告之案件不起訴
    處分確定之後，然依前開說明，處分確定究與裁判確定不同
    ，是其自白仍係在所誣告之案件裁判確定以前，自應依刑法
    第172條規定予以減輕或免除其刑，本院依法減輕其刑。爰
    審酌被告明知並無其誣告告訴人之犯罪事實，仍以虛偽之事
    實申告告訴人犯罪，意圖告訴人受刑事處分之動機，及其犯
    罪手段、品行、所生危害及犯罪後之態度等一切情狀，量處
    如主文所示之刑。末查被告未曾受有期徒刑以上刑之宣告，
    有台灣高等法院被告前案紀錄表1份附卷可按，其因一時失
    慮，偶罹刑典，經此刑之教訓，應知警惕而無再犯之虞，本
    院因認暫不執行其刑為當，爰併予宣告緩刑2年，以啟自新
    。
據上論斷，應依刑事訴訟法第299條第1項前段，刑法第169條第1
項、第172條、第74條第1款，判決如主文。
本案經檢察官黃于真到庭執行職務。
中　　華　　民　　國　　94　　年　　12　　月　　20　　日
                    刑事第七庭  審判長法  官  梁耀鑌
                                      法  官  蔡守訓
                                      法  官  蕭清清
以上正本證明與原本無異。
如不服本判決，應於判決送達後10日內向本院提出上訴狀。
                                      書記官  劉麗英
中　　華　　民　　國　　94　　年　　12　　月　　20　　日
附錄本案論罪科刑法條全文
刑法第169條
意圖他人受刑事或懲戒處分，向該管公務員誣告者，處七年以下
有期徒刑。
意圖他人受刑事或懲戒處分，而偽造、變造證據或使用偽造變之
證據者亦同。
